最高法院刑事判決　　　　　　九十四年度台上字第一七一六號
　　上　訴　人　台灣高等法院台中分院檢察署檢察官
　　被　　　告　丙○○
　　　　　　　　　　　　號
　　　　　　　　甲○○
　　　　　　　　　　　　38
　　　　　　　　　　　　365.
　　　　　　　　乙○○
　　　　　　　　　　　　38
　　　　　　　　　　　　號
上列上訴人因被告等違反廢棄物清理法案件，不服台灣高等法院
台中分院中華民國九十三年十二月二十二日第二審更審判決（九
十三年度上更(一)字第一四二號，起訴案號：台灣台中地方法院檢
察署八十八年度偵字第一四三九五、二四三二六號），提起上訴
，本院判決如下：
    主  文
原判決撤銷，發回台灣高等法院台中分院。
    理  由
本件原判決以檢察官公訴意旨略稱，被告丙○○於民國八十七年
十月二十日，與台中縣龍井鄉○○段一六九四、一六九四之一、
一六九四之二及一七五三地號之地主林裕義、周憲民，簽立土地
租賃契約，約定丙○○承租該土地作為堆置細砂之用。嗣丙○○
以新台幣（下同）六十萬元，僱請駕駛挖土機之被告甲○○、乙
○○，三人基於共同意圖為丙○○不法所有之概括犯意聯絡。由
乙○○自八十八年四月一日起至同月二十六日前某日止，駕駛挖
土機至前揭土地上盜挖，竊得土方約五百坪。又丙○○未經主管
機關許可，於同年九月二日，提供上開四筆土地，以為回填、堆
置不特定廢棄物之用。並夥同甲○○、乙○○基於共同犯罪之意
思聯絡，未向主管機關申請核發清除廢棄物之許可證，而僱用靠
行於丙○○所經營皇昇交通股份有限公司（下稱皇昇公司），車
牌號碼IA－五四三號之小貨車車主洪清芳，將自不詳地點收集之
廢棄物，搬運至前開地點堆置。甲○○、乙○○則在現場以挖土
機從事廢棄物清除工作。因認丙○○涉犯刑法第三百二十條第一
項之竊盜罪嫌，及（修正前）廢棄物清理法第二十二條第二項第
三款、第四款之罪嫌，甲○○、乙○○涉犯刑法第三百二十條第
一項之竊盜罪嫌，及（修正前）廢棄物清理法第二十二條第二項
第四款之罪嫌，被告等所犯各罪間具牽連犯關係等情。惟經審理
結果，認為不能證明被告等犯罪，乃維持第一審諭知被告等無罪
之判決，駁回檢察官在第二審之上訴，固非無見。
惟查：(一)審理事實之法院對於卷內與被告犯罪是否成立有關，且
依法應予調查之證據，如未詳加調查，或雖已調查，仍未調查明
白者，尚難遽為被告有利或不利之認定；如有應調查之證據未予
調查，率行判決，其判決當然為違背法令。原判決以周鏡鐘為告
訴人周憲民之父，系爭土地僅登記在周憲民名下，就該土地與丙
○○間訂立租約之事，實際上由周鏡鐘處理，周鏡鐘等同於被害
人之地位，故難憑周鏡鐘個人所指述被告等迄八十八年十二月間
仍於系爭土地上傾倒廢棄物，而認定被告等於八十八年七月十四
日廢棄物清理法修正公布增列刑事罰責後，仍於系爭土地傾倒廢
棄物（見原判決第十頁第十五行至第十一頁第十五行）。然依原
判決所載，及稽之卷內資料，周鏡鐘於偵審中證稱：當初伊發現
系爭土地被倒垃圾後，經與丙○○聯繫，丙○○稱土地係渠所承
租，渠有權於其上倒垃圾。甲○○交保後，甲○○曾拜託紀清源
幫忙解決該垃圾場。而於案件進行中，丙○○所經營皇昇公司之
車輛仍繼續前往該土地倒垃圾。至八十八年十二月底，被告等仍
在現場倒垃圾等情（見原判決第十頁第十五行至第十一頁第七行
、偵字第一四三九五號卷第一一八、一一九頁、第一審卷第一八
一頁）。而甲○○於八十八年七月十五日偵查中，經檢察官當庭
諭知以十萬元交保，並於同日辦妥交保手續，有台灣台中地方法
院檢察署點名單及刑事被告現金保證書在卷可考（見偵字第一四
三九五號卷第五八、七一頁）。又周鏡鐘於八十八年十一月十六
日檢察官偵查中，為前揭甲○○交保後，曾拜託紀清源幫忙解決
該垃圾場。而於案件進行中，丙○○所經營皇昇公司之車輛仍繼
續前往該土地倒垃圾等情之陳述後，檢察官即對證人紀清源訊以
：「甲○○後來有找你要作何事」﹖經紀清源答稱：「丙○○、
甲○○來找我，說要解決。他們說要四十萬元給周鏡鐘補貼倒垃
圾部分，但周鏡鐘說要恢復原狀，所以沒有辦法解決。而且我也
有在現場看挖土機，挖土機也有將垃圾再攪下去」等語（見偵字
第一四三九五號卷第一一八頁）。倘若紀清源所證述為真，則甲
○○於八十八年七月十五日偵查中交保後，似曾託紀清源協調於
系爭土地傾倒廢棄物之事，而紀清源受託後，似至系爭土地現場
目擊繼續傾倒廢棄物。究竟實情如何？其與論斷被告等有否被訴
犯行攸關，自須深入研求，並詳述理由，乃原審就紀清源之前開
陳述恝置不論，即為前開認定，難謂無調查未盡及理由不備之違
誤。(二)由卷附之原審法院八十九年度上易字第二八八二號朱修真
竊盜案影印資料以觀，證人陳富於該案九十年二月二日審理中證
稱：伊介紹丙○○、朱修真承租系爭土地後，八十八年四月，地
主對伊提及該土地遭堆積垃圾。伊將情告訴丙○○、朱修真，丙
○○乃找伊前往地主那裡處理，丙○○稱要以四十萬元解決，地
主則要回復原狀。伊曾至現場看過四、五次之多。八十八年四月
至現場時，並無圍鐵絲網。後來去看，八、九月時，已有加裝鐵
絲網等情（見原審更(一)卷第二宗第一一二、一一三頁）。則陳富
為系爭土地遭傾倒廢棄物而引發租賃雙方爭執之事，似亦曾於八
十八年八、九月間前往現場勘察。究竟其前往系爭土地勘察之時
間，及所目擊情形如何？此與判斷被告等有否被訴犯行非無關聯
，饒有傳訊該證人徹查明白之必要。乃原審未予以傳訊查明，要
屬調查未盡。又證人王慶修就其於八十八年八、九月，何以能看
出係丙○○所經營皇昇公司之車輛至系爭土地傾倒廢棄物乙節，
陳稱：伊係騎機車經過該土地，那裡有一盞路燈，且對方車有車
燈，故可以看到車體側面印有「皇昇」字樣（見第一審卷第一七
九頁）。其斯項陳述似非全然無據，如何不足採？原判決未就之
詳加調查釐清，即謂現場係一空地，並無其他明顯光源，不可能
辨識現場車輛之車身字樣，而全盤否定其證述，亦嫌速斷。檢察
官上訴意旨指摘原判決不當，非無理由，應認原判決仍有撤銷發
回更審之原因。
據上論結，應依刑事訴訟法第三百九十七條、第四百零一條，判
決如主文。
中    華    民    國  九十四  年    四    月    七    日
                      最高法院刑事第五庭
                          審判長法官  吳  雄  銘
                                法官  池  啟  明
                                法官  郭  毓  洲
                                法官  吳  三  龍
                                法官  蕭  仰  歸
      本件正本證明與原本無異
                                      書  記  官
中    華    民    國  九十四  年    四    月   十二　 日
                                                      Ｋ
